臺灣桃園地方法院刑事判決
110年度簡上字第90號
上  訴  人  
即  被  告  陳建志



上列上訴人即被告因違反毒品危害防制條例案件，不服本院中華
民國109年11月27日所為之109年度桃簡字第1905號第一審刑事簡
易判決（聲請簡易判決處刑案號：109年度毒偵字第1959號），
提起上訴，本院管轄之第二審合議庭判決如下：
    主  文
上訴駁回。
    事  實
一、陳建志基於施用第二級毒品之犯意，於109年3月18日晚間11
    時20分許為警採尿時起回溯120小時內之某時，在臺灣地區
    某不詳處所，以不詳方式，施用第二級毒品甲基安非他命1
    次。嗣於109年3月18日晚間10時45分許，在桃園市○○區○○街
    0號前為警查獲，經其同意搜索，扣得裝於透明塑膠盒內之
    第二級毒品甲基安非他命1包（驗前含袋淨重0.4059公克）
    。
二、案經桃園市政府警察局刑事警察大隊報告臺灣桃園地方檢察
    署檢察官偵查後聲請簡易判決處刑。
　　理  由
壹、程序部分：
一、訴追條件：
  ㈠被告陳建志行為後，毒品危害防制條例第20條第3項業於109
    年1月15日修正公布，並於同年7月15日生效施行。修正前該
    條項規定為「依前項規定為觀察、勒戒或強制戒治執行完畢
    釋放後，5年後再犯第10條之罪者，適用本條前2項之規定」
    ，修正後該條項規定則為「依前項規定為觀察、勒戒或強制
    戒治執行完畢釋放後，3年後再犯第10條之罪者，適用前2項
    之規定」，可知修法後係將原規定之於觀察、勒戒或強制戒
    治執行完畢釋放後，若5年內再犯施用毒品罪，即應追訴處
    罰之規定縮短為3年，惟此屬訴追之要件，核屬程序事項之
    變更，依修正後毒品危害防制條例第35條之1規定，應逕行
    適用裁判時之規定。
  ㈡而被告前因違反毒品危害防制條例案件（施用第二級毒品）
    ，經臺灣臺南地方法院以105年度毒聲字第598號裁定送觀察
    、勒戒後，認無繼續施用毒品之傾向，於106年4月26日執行
    完畢釋放出所，並經臺灣臺南地方檢察署檢察官以106年度
    毒偵緝字第80號為不起訴處分確定，此有臺灣高等法院被告
    前案紀錄表在卷可憑，則被告於觀察勒戒執行完畢後3年內
    之109年3月18日晚間11時20分許為警採尿時起回溯120小時
    內之某時，再犯本案施用第二級毒品罪，自應依法追訴。
二、證據能力：
  ㈠被告辯稱本件其為警盤查及採尿之程序違法，因此所取得之
    證據無證據能力云云，惟查：
  ⒈按警察職權行使法第6條第1項規定：「警察於公共場所或合
    法進入之場所，得對於下列各款之人查證其身分：一、合理
    懷疑其有犯罪之嫌疑或有犯罪之虞者。二、有事實足認其對
    已發生之犯罪或即將發生之犯罪知情者。三、有事實足認為
    防止其本人或他人生命、身體之具體危害，有查證其身分之
    必要者。四、滯留於有事實足認有陰謀、預備、著手實施重
    大犯罪或有人犯藏匿之處所者。五、滯留於應有停（居）留
    許可之處所，而無停（居）留許可者。六、行經指定公共場
    所、路段及管制站者。」；同法第7條第1項規定：「警察依
    前條規定，為查證人民身分，得採取下列之必要措施：一、
    攔停人、車、船及其他交通工具。二、詢問姓名、出生年月
    日、出生地、國籍、住居所及身分證統一編號等。三、令出
    示身分證明文件。四、若有明顯事實足認其有攜帶足以自殺
    、自傷或傷害他人生命或身體之物者，得檢查其身體及所攜
    帶之物。」，準此，警察於公共場所對於有合理懷疑其有犯
    罪之嫌疑或有犯罪之虞者，得查證其身分，並採取攔停、詢
    問人別資料與令出示身分證明文件之必要措施。次按可為證
    據或得沒收之物，得扣押之，刑事訴訟法第133 條第1 項亦
    有明文。
  ⒉證人即警員李世芃於本院審理時證稱：伊於109年3月時在桃
    園市政府警察局保安警察大隊任職，伊有於109年3月18日晚
    上10時35分左右，在桃園市○○區○○街0號前盤查被告，當時
    伊是在盤查其他人，原本已經要返回巡邏車，剛好看到被告
    ，被告突然看著伊們，被告就有點閃躲的姿勢往被告的車上
    移動，伊覺得被告怪怪的，便過去盤查被告。伊有對被告查
    驗身分，發現被告有毒品的刑案紀錄，且被告當時是尿液採
    驗管制人口。伊就請被告配合我們搜搜看隨身物品，被告也
    有主動配合，伊是取得被告的同意才進行搜索，當下雖然沒
    有拿自願搜索同意書給被告簽，後來回到保安大隊做筆錄之
    前有拿自願搜索同意書給被告簽伊們實施搜索時，有在被告
    的包包底部，看到一個半透明類似眼鏡盒裡面，有裝著一包
    結晶物，當下伊就懷疑是安非他命，伊問被告那一包結晶物
    是什麼，被告回答說不知道，後來回到隊上初篩後有毒品反
    應，就逮捕被告，認為被告持有毒品，而且被告有說驗尿不
    會過，伊就依刑事訴訟法第205之2條規定對被告實施採尿等
    語（詳見本院簡上字卷第299至309頁）。
　⒊證人李世芃之證述已依法具結，衡以證人李世芃為警職人員
    ，案發時正在執行公務，應無甘冒虛偽證述而故為設詞誣陷
    被告之理，堪認上情應屬信實，且有桃園市政府警察局保安
    警察大隊搜索扣押筆錄、扣押物品目錄表、自願受搜索同意
    書、刑案現場照片等件在卷可查（詳見偵字卷第23頁、第25
    至29頁、第35頁），況被告於警詢時亦自承：伊看到警方在
    盤查其他人，在附近撿到1個透明盒子就隨手放入包包等語
    （詳見偵字卷第16頁），亦核與證人李世芃前開證述相符。
    綜此，堪認警員係因發覺被告形色可疑，警員基於相當理由
    合理懷疑被告有犯罪嫌疑或有犯罪之虞，方對其實施盤查、
    查證，此部分盤查權限之發動與前開警察職權行使法之規定
    尚屬相合，嗣被告經警盤查後，在其隨身包包內查扣本案扣
    案毒品，經初篩後呈現第二級毒品反應，警方進而以現行犯
    逮捕被告，是依卷附資料以觀，警員對被告為盤查之程序，
    而發覺可為證據或得沒收之毒品，遂依法扣押，並依現行犯
    逮捕程序將被告解返駐地，核與前揭警察職權行使法、刑事
    訴訟法之相關規定無違，尚難認本案之盤查、扣押程序有何
    違法之情事。
  ⒋再按現行犯或準現行犯之逮捕，只要有相當理由相信被逮捕
    人為現行犯或準現行犯，即得合法逮捕，相當理由不要求百
    分之百確信，執法者依當時事實及情況，客觀形成相當的相
    信，認為被逮捕人為現行犯或準現行犯，應認即成立相當理
    由。再按檢察事務官、司法警察官或司法警察因調查犯罪情
    形及蒐集證據之必要，對於經拘提或逮捕到案之犯罪嫌疑人
    或被告，得違反犯罪嫌疑人或被告之意思，採取其指紋、掌
    紋、腳印，予以照相、測量身高或類似之行為；有相當理由
    認為採取毛髮、唾液、尿液、聲調或吐氣得作為犯罪之證據
    時，並得採取之，刑事訴訟法第205條之2定有明文。又司法
    警察官、司法警察知有犯罪嫌疑者，應即開始調查，且實施
    前項調查有必要時，得封鎖犯罪現場，並為即時之勘察，刑
    事訴訟法第230條第2項、第3項、第231條第2項、第3項規定
    甚明。是司法警察知有施用、持有毒品之犯罪嫌疑者，應對
    該嫌疑人為調查，而實施調查有必要，並有相當理由認為採
    取尿液得作為犯罪之證據時，對於經拘提或逮捕到案之犯罪
    嫌疑人，得違反其意思，採取其尿液。
　⒌經查，被告於警員盤查時遭查扣之結晶物1包，經警方以台塑
    生醫公司製造之毒品試劑初步檢驗結果，確呈安非他命陽性
    反應之事實，有刑案現場照片在卷可按（詳見偵字卷第35頁
    ），且被告於警詢時亦供稱上開扣案物品為其拾取等節，已
    如前述，是可認承辦警員依當時事實及情況，客觀形成相當
    的理由相信被告涉嫌施用毒品，再參以因被告於審理中抗辯
    扣案尿液非其所排放，本院遂將扣案尿液送請法務部調查局
    DNA鑑識實驗室鑑驗：「①尿液是否為被告所排放？②尿液中
    是否呈現毒品反應？」結果顯示送驗尿液極有可能為被告所
    排放，並呈現安非他命、甲基安非他命陽性反應等情，有法
    務部調查局111年1月24日調科肆字第11123200250號函暨法
    務部調查局DNA鑑識實驗室111年1月24日調科肆字第1112320
    250號鑑定書、對於法務部調查局111年2月14日調科壹字第1
    1123502930號鑑定書本院簡上字卷第329至333頁、第335至3
    36頁），是堪認本院送檢驗之尿液確實為被告親自排放無訛
    ，故本案被告既然是以現行犯身分為警逮捕到案，而警員又
    有相當理由可信被告有施用毒品之犯罪行為，而依刑事訴訟
    法第205條之2規定，本案採取被告尿液作為犯罪之證據，自
    合於前揭規定。是本件所採集之被告尿液，自有證據能力，
    又本案警員據以製作之尿液檢體對照表及將尿液送驗後所得
    之濫用藥物檢驗報告，均屬被告經合法採尿後衍生之證據，
    自亦有證據能力。
  ⒍另被告雖辯稱：警方所查扣之毒品非其所有，乃警方栽贓放
    入其隨身包包中云云，然本院依被告之聲請勘驗警方盤查被
    告時所配戴之密錄器，勘驗結果如下：
　①以下勘驗光碟檔案【檔案一】，密錄器畫面顯示時間18/03/2
    020 22：42:35至18/03/2020 22:46:35止：
  ②密錄器畫面顯示時間8/03/202022：42:35，畫面為員警於路
    邊臨檢，A男（按即被告）穿著黑色上衣、抱著格紋側背包
    、站立於白色自小客車駕駛座外，在場之人另有裝備本密錄
    器之B員警以及站立於白色自小客車乘客座外之C員警【圖片
    1-1】，方別有以下對話及動作：
B 員警：方便繞出來嗎？還是？慢慢來，沒有跟你趕吼。幫我去
        把車子熄火鑰匙拔下來，謝謝。
A 　男：我來送那個電動腳踏車。
（A 男將格紋側背包之背帶掛至於自己頸肩）【圖片1-2】
B 員警：電動腳踏車吼？
A 　男：對，那種電動腳踏車，幫人家送貨啦，就這樣子。
（A男翻開格紋側背包，供B員警、C員警以手電筒照明察看）【
圖片1-3】
B 員警：包包沒有違禁品吧？
A 　男：沒有違禁品。
B 員警：那你拿下來我看一下，整個拿下來。
（A 男將格紋側背包之背帶從頸肩部取下）
B 員警：謝謝啊。
（A 男自己一手拿著包包、另一隻手翻動格紋側背包內容物，供
B 員警以手電筒照明察看）【圖片1-4】
B 員警：我們放在引擎蓋那邊看好不好？我幫你拿要不要？
A 　男：不用。
B 員警：那你要自己走過來。
A 　男：沒關係我自己拿。
B 員警：好，都可以，你自己決定。
（A男將格紋側背包背帶背於自己右肩）【圖片1-5】
C 員警：你什麼時候你驗尿的啊？
A 　男：我2 月底在土城。
C 員警：3 月還沒去驗？
A 　男：有，有去驗啊，還沒有撤銷嗎？
C 員警：3 月的呢。
A 　男：沒有，2 月，我2 月底去驗的啊，那3 月底才會再驗啊
        ，對啊。
B 員警：包包幫我放上來，看一下。
C 員警：車子我們可以看一下嗎？
A 　男：看啊。
（A男維持格紋側背包背於自己右肩，A男自己翻動該背包）【圖
片1-6】
B 員警：你整個拿起來，通通都拿起來。
（A 男將包包裡面東西拿出，放置於白色自小客車引擎蓋上，供
B 員警以手電筒照明觀看）【圖片1-7】
B 員警：手機那麼多支，都你的喔？
A 　男：啊對啊。
B 員警：都你的，啊都做什麼用途，玩遊戲還是怎樣。
A 　男：沒有，那收回來。
B 員警：蛤？
A 　男：那收回來刷機子。
B 員警：喔，好。
（A 男持續將格紋側背包內之東西取出，放置於白色自小客車引
擎蓋上）【圖片1-8】
（B 員警持續以手電筒照明觀看之）
（物品掉落之聲音）
B 員警：東西掉了東西掉了，我幫你撿。
（B 員警將物品撿起）
B 員警：整個給我好不好，哈囉，配合一下。
（B 員警以手電筒照明格紋側背包）
（A 男持續將格紋側背包內之物品取出，放置白色自小客車引擎
蓋上）【圖片1-9】
B 員警：沒有，不用全部拿出來，我看一下包包裡面，你整個給
        我看一下。
（A 男將包包放置於白色自小客車引擎蓋上）【圖片1-10】
B 員警：我先這樣看，怎麼了，怎麼了。
A 　男：沒有，沒怎麼了啊。
B 員警：那我看一下，我看一下，給我看一下。沒有違禁品喔？
C 員警：沒有。
B 員警：好啦。啊還有多少，還有其他東西嗎。
A 　男：沒有。
B 員警：確定，就這個。
A 　男：沒有。
B 員警：就這個吼。
A 　男：沒有。
B 員警：就這個。
A 　男：對。
B 員警：沒有其他吸食器吼？
A 　男：沒有啊。
B 員警：就一包嘛。
A 　男：沒有。
B 員警：就這個了啦，對不對。
A 　男：嗯。
B 員警：確定了吼，車上都沒東西了吼，我們先看了喔。驗尿會
不會過，應該不會過了吧。
A 　男：不會過。
B 員警：蛤。
A 　男：不會過。
B 員警：不會過啦，好啦，啊簡單處理，可以嗎？（台語）還是
你不要。
A 　男：沒有啦（台語）。
B 員警：啊就講簡單的東西而已啊，我也沒有要辦你什麼，就一
        般的，自己知道吼。遇到就遇到了啦，你這樣拿我就知
        道怪怪的了，而且你放在這個底部我照到就看到了，對
        吧（台語），不過你不錯了啦，你算啊莎力了啦，我看
        到你承認了啦，好不好，你現在有工作嗎？
A 　男：真的有工作啦。
B 員警：你要先連絡什麼，明天。
A 　男：好啦，先接工作。
B 員警：我看一下，你沒有發燒啦吼。
A 　男：沒有沒有。
B 員警：都沒有去過什麼出國玩。
A 　男：沒有沒有沒有。
（B 員警拿起放置於白色自小客車引擎蓋上之白色半透明盒子，
打開取出一小包物品）【圖片1-11】
B 員警：這「安仔」（台語）？對啦？吼？
A 　男：我不知道，隨身撿的（語意不明）。
B 員警：蛤？
A 　男：隨身撿的（語意不明）。
B 員警：隨身撿的（語意不明）。
A 　男：喂？巷口啊，等下那個貨車載電動機車過來啊。
（B員警將小包物品收回白色半透明盒子裡，放回格紋側背包內
）
　　，有本院勘驗筆錄及截圖在卷可參（詳見本院簡上字卷第22
    3至226頁、第229至242頁），由上開勘驗內容可知，被告於
    警方向其詢問是否可以察看隨身包包中物品，被告大方表示
    可以察看，並將包包內物品擺放在汽車引擎蓋上，且依勘驗
    過程中所顯示被告在警方自引擎蓋上拿起半透明塑膠盒，並
    從中取出一包白色物品時，並未表示該包白色物品是警方塞
    入其包包內或是對於該包物品不是從半透明塑膠盒內取出表
    示任何異議，僅有向警方表示隨身撿的等情，亦與被告警詢
    時所述相符，可見被告乃隨偵查、審理階段之證據開展而異
    其說詞，是被告此部分之辯詞，自難採認。
  ㈡另本院以下所引用之非供述證據，均與本案事實具有自然關
    聯性，且核屬書證、物證性質，又查無事證足認有違背法定
    程序或經偽造、變造所取得等證據排除之情事，復經本院依
    刑事訴訟法第164 條、第165 條踐行物證、書證之調查程序
    ，況公訴人、被告對此部分之證據能力亦均不爭執，是堪認
    均有證據能力。　
貳、實體部分：
一、認定事實之理由及依據：
  ㈠被告於於109年3月18日晚間11時20分許為警採集之尿液，經
    送檢驗呈安非他命、甲基安非他命陽性反應等情，有桃園市
    政府警察局被採尿人尿液暨毒品真實姓名與編號對照表、台
    灣檢驗科技股份有限公司濫用藥物實驗室-台北濫用藥物檢
    驗報告等件在卷可稽（詳見偵字卷第31頁、第69頁）。是上
    開尿液檢驗以酵素免疫分析法（EIA）進行初步檢驗，復以
    氣相層析質譜儀（GC/MS）、液相層析串聯質譜儀（LC/MS/M
    S）進行確認檢驗之結果，應足以排除尿液檢驗偽陽性反應
    之可能。且經本院再將上開尿液送請法務部調查局鑑驗，結
    果顯示前開尿液確為被告所排放，並呈現安非他命、甲基安
    非他命陽性反應，業如前述，又施用毒品之人吸食甲基安非
    他命後，尿液呈安非他命類陽性反應之時間平均可達約5日
    （即120小時），為本院辦理毒品危害防制條例案件職務上
    所知悉之事項。另被告為警查扣之扣案之白色結晶1包，經
    檢驗確認含有甲基安非他命成分，此有詮昕科技股份有限公
    司藥物檢驗報告在卷可查（偵字卷第77頁），是本件足認被
    告確有於109年3月18日晚間11時20分許為警採尿時起回溯12
    0小時內之某時，在我國不詳地點，以不詳方式施用甲基安
    非他命1次之犯行，堪以認定。
  ㈡又被告對於其本案施用毒品之時間、地點，於偵查、本院準
    備程序及審理中所述並不相同，已難採信為真，是本院自應
    以前述職務上所知悉之事項，認定被告施用甲基安非他命之
    時點，併此敘明。
  ㈢至被告另請求就扣案毒品鑑定指紋云云。惟按刑事訴訟法所
    稱依法應於審判期日調查之證據，係指與待證事實有重要關
    係，在客觀上顯有調查必要性之證據而言，故其範圍並非漫
    無限制，必其證據與判斷待證事實之有無，具有關聯性，得
    據以推翻原判決所確認之事實，而為不同之認定，若僅係枝
    節性問題，或所證明之事項已臻明瞭，當事人聲請調查之證
    據，僅在延滯訴訟，甚或就同一證據再度聲請調查，自均欠
    缺其調查之必要性。查被告所涉上開犯行，事證調查已臻明
    確，業如前述，自無調查上開事項之必要，是被告此部分證
    據調查之聲請，為無理由，應予駁回。
  ㈣綜上，被告前揭所辯不足採信。本案事證明確，被告本案犯
    行，洵堪認定，應依法論科。
二、論罪、沒收及駁回上訴之理由：
  ㈠按甲基安非他命係毒品危害防制條例第2條第2項第2款所定之
    第二級毒品，不得持有、施用。是核被告所為，係違反毒品
    危害防制條例第10條第2項之施用第二級毒品罪，其施用前
    持有毒品之低度行為，應為其施用毒品之高度行為所吸收，
    不另論罪。
  ㈡另被告前因違反毒品危害防制條例案件，經臺灣臺中地方法
    院以108年度中簡字第1436號判決處有期徒刑3月確定，並於
    108年9月16日徒刑易科罰金執行完畢，此有臺灣高等法院被
    告前案紀錄表附卷可查，其於有期徒刑執行完畢後，5年以
    內故意再犯本案施用毒品之有期徒刑以上之罪，為累犯，衡
    以其構成累犯之前案亦為毒品案件，竟未能悔改，再犯本案
    施用毒品犯行，顯見前案罪刑未能達嚇阻之效，縱依刑法第
    47條第1項規定於本案加重其刑，亦無罪刑不相當之情，與
    司法院釋字第775號解釋意旨無違，爰依法加重其刑。
　㈢扣案之白色結晶1包，經檢驗確認含有甲基安非他命成分，已
    如前述，應依毒品危害防制條例第18條第1項前段之規定，
    予以宣告沒收銷燬；其包裝袋於鑑驗後，仍包覆而有微量殘
    留，客觀上無法析離，應依前揭規定併沒收銷燬之。
  ㈣原審認被告犯毒品危害防制條例第10條第2項之施用第二級毒
    品罪事證明確，並審酌被告前已因施用毒品經法院裁定觀察
    、勒戒，仍無法遠離毒品，應予非難；惟念其犯後坦承犯行
    ，態度尚可，且施用毒品又係自戕性犯罪，本質上並未危及
    他人，對社會造成的直接危害有限，與其他類型犯罪相較，
    可罰性相對偏低；兼衡其自陳高職肄業之教育程度、待業中
    、家庭經濟狀況勉持等一切情狀，量處有期徒刑4月，並諭
    知易科罰金之折算標準，復於沒收部分說明扣案毒品1包含
    有甲基安非他命成分毒品危害防制條例第18條第1項前段規
    定予以宣告沒收銷燬。核其認事用法俱無違誤，量刑亦已斟
    酌刑法第57條各款所列事項，無權利濫用之違法及違反罪刑
    相當原則、比例原則之情形，核無不當，自應予維持。被告
    猶執前詞否認犯行提起上訴，難謂有據，是本件上訴為無理
    由，應予駁回。而原審原以被告坦承犯罪而為量刑，被告於
    提起上訴後卻改口否認犯罪、飾詞卸責，難認犯後態度良好
    ，可知量刑基礎已有變更，本應撤銷原判決，改量處被告較
    重之刑，惟基於刑事訴訟法第370條第1項所規定之不利益變
    更禁止原則，僅能維持原審判決所量處之刑，附此敘明。
據上論斷，應依刑事訴訟法第455條之1第1項、第3項、第368條
，判決如主文。
本案經檢察官鄭淑壬聲請簡易判決處刑，檢察官林曉霜到庭執行
職務。
中　　華　　民　　國　　111 　年　　4 　　月　　22　　日
                  刑事第十七庭審判長法　官  張明道
                                    法　官  張英尉
                                    法　官  李思緯
以上正本證明與原本無異。
不得上訴。
      　　　　　　　　　　　　　　　書記官　薛福山　
中　　華　　民　　國　　111 　年　　4 　　月　　25　　日